臺灣臺北地方法院刑事判決　　　　　　　 95年度易字第455號
公　訴　人　臺灣臺北地方法院檢察署檢察官
被　　　告　甲○
　　　　　　　　　　　樓
選任辯護人　郭承昌律師
　　　　　　任鳴鉅律師
上列被告因傷害案件，經檢察官提起公訴（94年度偵字第21940
號），本院判決如下：
    主  文
甲○無罪。
    理  由
一、公訴意旨略以：被告甲○係位於臺北市中山區○○○路○段
    105 巷21號2樓房屋之所有權人，其於民國92年4月間，將上
    揭房屋出租予曾鳳蘭開設日式卡拉OK店使用，後因積欠租金
    問題，而由該店股東即告訴人乙○○於93年9月間書立切結
    願代為繳納逾期未繳之租金，然未按約履行。於94年1月18
    日18時至19時間，被告偕同不詳姓名年籍之成年男子計6名
    ，至上揭處所，適乙○○在場處理事務，甲○竟基於共同傷
    害之犯意，要在場男子「不要太難看」即離去，而由其中2
    名男子以拳頭、膝蓋頂撞乙○○之額頭、眉部，更持話機砸
    打其頭部等處，致乙○○因而受有左眼角膜糜爛及眼眶周圍
    挫傷、右眼角周邊視網膜退化、臉部擦傷及頭皮撕裂傷等傷
    害，因認被告涉有刑法第277條第1項之傷害罪嫌。
二、按犯罪事實應依證據認定之，無證據不得認定犯罪事實，又
    不能證明被告犯罪者，應諭知無罪之判決，刑事訴訟法第15
    4條第2項、第301條第1項定有明文。次按認定犯罪事實所憑
    之證據，雖不以直接證據為限，間接證據亦包括在內；然無
    論直接或間接證據，其為訴訟上之證明，須於通常一般之人
    均不致於有所懷疑，而得確信其為真實之程度者，始得據為
    有罪之認定，倘其證明尚未達到此一程度，而有合理性懷疑
    之存在，無從為有罪之確信時，自應為被告無罪之判決，況
    刑事訴訟法第161條第1項規定檢察官就被告犯罪事實，應負
    舉證責任，並指出證明之方法，因此，檢察官對於起訴之犯
    罪事實，應負提出證據及說服之實質舉證責任，倘其所提出
    之證據，不足為被告有罪之積極證明，或其指出證明之方法
    ，無從說服法院以形成被告有罪之心證，基於無罪推定之原
    則，自亦應為被告無罪之諭知，最高法院76年度臺上字第49
    86號、92年臺上字第128號判例意旨亦可參照。又按告訴人
    之告訴，係以使被告受刑事訴追為目的，是其陳述是否與事
    實相符，仍應調查其他證據以資審認，最高法院52年台上字
    第1300號判例意旨可資參照。
三、訊之被告甲○固不諱言其為臺北市中山區○○○路○段105
    巷21號2樓房屋之所有權人，於92年4月10日起至97年4月9日
    止，以每月租金新臺幣（下同）8萬元之代價，將上開房屋
    出租與曾鳳蘭使用，由曾鳳蘭在上址經營「蘭」卡拉OK店，
    因曾鳳蘭積欠93年7、8、9月之租金，遂由該卡拉OK店之股
    東乙○○出具切結書承諾於93年9月30日至同年10月20日將
    積欠租金及93年10月之租金，因乙○○仍遲未繳清租金，遂
    應曾鳳蘭之代理人戊○○所請，於94年1月17日、18日二度
    前往上址欲收回房屋並換鎖等情，惟堅詞否認有何傷害乙○○身體之犯行，辯稱：94年1月18日伊到場僅係欲收回上開
    房屋，並無率同多人到場並指示渠等傷害乙○○，伊見乙○○自臺北市中山區○○○路○段105巷21號2樓下樓時眼睛旁
    邊紅腫，但伊不知道乙○○係何人所傷害等語。
四、公訴意旨認被告有傷害乙○○之犯行，無非係以證人乙○○
    、王煌林、顏子恩之證述，卷附診斷證明書、94年1月17日
    、18日之員警工作紀錄簿等為其論據，經查：
    (一)按證人、鑑定人依法應具結而未具結者，其證言或鑑定意
      見，不得作為證據，刑事訴訟法第158條之3定有明文，經
      查：證人丁○○於95年1月4日接受檢察官傳訊，證述94年
      1月18日晚間7時許在臺北市中山區○○○路○段105巷21號
      2樓所目擊之經過（見偵卷第45頁以下），惟證人丁○○
      既係經檢察官以證人身分訊問，依刑事訴訟法第186條第1
      項規定，檢察官自應命其具結，惟檢察官竟疏未命證人丁○○具結，業經本院核閱上開訊問筆錄並無檢附證人丁○○之結文屬實，並有卷附檢察官補充理由書可稽（見本院
      卷第67頁，經到庭實行公訴之檢察官勘驗訊問光碟，證人
      丁○○確於接受訊問前後均未命其具結），是依上開說明
      ，證人丁○○上開證言自無證據能力，而不得作為認定被
      告犯罪事實之依據。
    (二)告訴人乙○○於94年1月18日晚間8時30分許前往國立臺灣
      大學醫學院附設醫院（下稱台大醫院）急診，經診斷受有
      左眼角膜糜爛及眼眶周圍挫傷、右眼角周邊視網膜退化、
      臉部擦傷及頭皮撕裂傷1.5公分之傷害等情，有卷附台大
      醫院診斷證明書1紙在卷可稽，並有臺北市政府警察局中
      山分局中山一派出所員警工作紀錄簿（見偵卷第60頁）可
      資佐證，訊之證人即告訴人乙○○業明確證稱上開傷勢係
      在臺北市中山區○○○路○段105巷21號2樓內遭嗣後到場
      之6名成年男子中2人以徒手及持屋內放置之電話機毆打踢
      踹所造成（見偵卷第14頁、第45頁、本院卷第107頁），
      另證人即臺北市政府警察局中山分局中山一派出所員警王
      煌林亦證稱：「（94年1月18日是否任巡邏勤務？）是，
      勤務中心通報中山北路1段105巷21號2樓有糾紛，我到場
      時一樓有中興保全及江女（按即被告）在，我問情況，江
      女說她是屋主要換鎖並出示權狀，我以為是她換鎖觸動保
      全，問保全她是否為屋主，他說是，因通報地在2樓，我
      要上2 樓看，樓梯間有一男子左眼皮瘀血跑下樓，我問他
      何以受傷，他有點不想講，後來才說被人打傷，是被人帶
      一群人打的。」等語（見偵卷第55頁以下），是告訴人確
      有於94 年1月18日晚間7時許，在臺北市中山區○○○路○
      段105巷21號2樓內受有如上所示之傷害，固堪認定。
    (三)被告為臺北市中山區○○○路○段105巷21號2樓房屋之所
      有權人，於92年4月10日起至97年4月9日止，以每月租金8
      萬元之代價，將上開房屋出租與曾鳳蘭使用，由曾鳳蘭在
      上址經營「蘭」卡拉OK店，因曾鳳蘭積欠93年7、8、9月
      之租金，遂由該卡拉OK店之股東乙○○出具切結書承諾於
      93年9月30日至同年10月20日將積欠租金及93年10月之租
      金，因乙○○仍遲未繳清租金，被告遂應曾鳳蘭之代理人
      戊○○所請，於94年1月17日、18日晚間7時許二度前往上
      址欲收回房屋並換鎖等情，業據被告供述明確，核與證人
      乙○○、戊○○、證人即臺北市政府警察局中山分局中山
      一派出所員警顏子恩等證述內容相符，並有卷附房屋租賃
      契約書、切結書、臺北市政府警察局中山分局中山一派出
      所員警工作紀錄簿等在卷可稽，此部分事實固亦堪認定；
      又證人即上開房屋承租人曾鳳蘭之代理人戊○○、證人即
      臺北市政府警察局中山分局中山一派出所員警王煌林固均
      證稱有聽告訴人乙○○稱係被告授意上開成年男子毆打傷
      害乙○○云云（見本院卷第82頁、偵卷第56頁），然訊之
      證人戊○○、王煌林業均證稱所述上開情節僅係告訴人乙○○嗣後告知，伊並未親眼見聞等語明確，是證人戊○○
      、王煌林上開證言自不能為被告不利認定之依據；又訊之
      證人戊○○雖證稱伊與被告間就上開房屋承租事宜產生糾
      紛云云（見本院卷第86頁），惟細繹證人戊○○所述糾紛
      內容，除其中被告自行停止上開房屋之市內電話承租一節
      （此為被告所是認）外，其他諸如告訴人乙○○之兄所有
      之賓士轎車遭砸毀、告訴人乙○○於94年1月18日遭毆傷
      等，證人戊○○均坦稱僅臆測為被告所為（見本院卷第86
      頁），而非親身見聞或有何確據足以佐證，又被告縱有因
      租賃糾紛而自行停止上開房屋之市內電話承租，亦難僅憑
      此推論被告即有進而傷害告訴人之犯行；況訊之證人即中
      興保全保全員丙○○先證稱：伊於94年1月18日晚間6、7
      時許接獲通知被告要更換臺北市中山區○○○路○段105巷
      21號2樓之鐵門，遂到場會同處理，伊上樓後見到2名男子
      在場，但並無見到被告，伊唯恐陌生人在屋內會對業主財
      產有危險，遂報警處理，伊下樓後在該屋樓下見到被告，
      告知屋內有不明男子等情，警方到場後登記伊身分後即任
      令伊自行離去等語（見本院95年6月7日審判筆錄），其後
      又證稱伊到達臺北市中山區○○○路○段105巷21號2樓時
      有見到4、5名男子在場，伊感覺不太對勁即下樓等語（見
      本院96年1月18日審判筆錄），核其所述均未證稱被告有
      何在場授意或指示他人毆打傷害告訴人之情；至卷附中興
      保全股份有限公司95年10月12日中興（總）發字第951800
      號函雖覆稱：「本公司於94年1月18日曾派遣客服副課長
      丙○○至臺北市中山區○○○路○段105巷21號2樓處理保
      全事務，『因房東、房客有糾紛，情勢一觸即發』，劉員
      隨即報警，在1樓待命等警方抵達，未看到衝突現場，警
      方到達簽名後告訴客戶即離開現場」等語，惟訊之證人丙○○業證稱上開函文乃依據伊向公司陳述報告之內容作成
      ，伊到達臺北市中山區○○○路○段105巷21號2樓現場時
      ，有要打架之氣氛，但無法明確判斷，伊印象中有聽到在
      場之人有「你有無要離開，我為什麼要離開」之類的話，
      伊知道房東是被告，後來得知被告與房客間就收回房屋存
      有糾紛，伊又在樓下看到房東，遂認為臺北市中山區○○○路○段105巷21號2樓屋內之糾紛係房東與房客間之衝突
      等語，其中證人丙○○雖證述在場聽聞「你有無要離開，
      我為什麼要離開」等語，然既無法確認係何人所言，亦難
      認即為被告率人欲收回房屋時所為之言詞，是上開「因房
      東、房客有糾紛，情勢一觸即發」等函文內容，核不過係
      本於證人丙○○片面觀察後所為之臆測，尚乏其他積極證
      據佐證，亦不能為被告不利認定之依據；至證人乙○○雖
      明確證稱上開傷害伊之男子係被告率同入內，被告並對上
      開6名男子稱「不要太難看」等語後離開，隨後其中2名男
      子即以徒手及持屋內放置之電話機毆打踢踹伊，造成伊受
      有上開傷害云云，然所謂「不要太難看」是否即為指示上
      開男子毆打傷害被告之意，抑僅係欲以不法腕力強制告訴
      人離開上址之意，允非無疑，況上開情節，僅有告訴人之
      片面指述，其他證據則僅能證明告訴人確有於94年1月18
      日晚間7時許，在臺北市中山區○○○路○段105巷21號2樓
      內受有如上所示之傷害，又被告確有於當日前往現場而已
      ，已如前述，不能排除告訴人因其他與被告無關之糾葛致
      遭他人毆傷之可能，是上開經確認之事實與告訴人指述間
      相互利用，核尚無從使告訴人指述之全部事實均獲得確信
      （至證人丁○○之證言已因無證據能力而遭排除，已如前
      述，本院多次傳拘證人丁○○未果，況細繹證人丁○○偵
      訊時之證言，亦與證人乙○○之證言明顯不符，併此敘明
      ），依前開說明，自無從遽為被告不利認定之依據。
五、綜上所述，被告雖有於94年1月18日晚間7時許前往臺北市中
    山區○○○路○段105巷21號2樓欲收回先前承租之房屋，而
    告訴人又於上揭時地受有如上所示之傷害，然公訴意旨所指
    告訴人所受之傷害係被告基於共同傷害人身體之犯意，推由
    其他真實姓名年籍不詳之成年男子實施傷害行為所致一節，
    除告訴人之片面指述外，別無其他積極證據可資佐證，此外
    ，復查無其他積極證據足資證明被告確有公訴意旨所指犯行
    ，不能證明被告犯罪，基於上開說明，自應為被告無罪之諭
    知。
據上論斷，應依刑事訴訟法第301條第1項，判決如主文。
本案經檢察官蔡立文到庭執行職務
中　　華　　民　　國　　96　　年　　1 　　月　　31　　日
　　　  　　刑事第十二庭  審判長法　官　 李英豪
                                法  官   曾正龍
                                法  官   張永宏
以上正本證明與原本無異。
如不服本判決，應於判決送達後10日內，向本院提出上訴狀。
　　　　　　　　　　　　　　　　書記官　楊婷婷
中　　華　　民　　國　　96　　年　　1　　月　 　31　　日
